臺灣嘉義地方法院民事裁定
110年度監宣字第272號
聲  請  人  財團法人弘道老人福利基金會

法定代理人  王乃弘  


關  係  人  臺中市政府社會局

法定代理人  彭懷真  
關  係  人  財團法人天主教會嘉義教區附設嘉義縣私立聖心教
            養院      

            柳雁    
            陳淯翎  
            黃芳豪  
            潘妙真  
上列聲請人聲請改定受監護宣告之人黃怡菁之監護人事件，本院
裁定如下：    
    主  文
一、受監護宣告之人黃怡菁（女，民國00年00月00日生，身分證
    統一編號：Z000000000號）之監護人，改由臺中市政府社會
    局任之。
二、指定財團法人天主教會嘉義教區附設嘉義縣私立聖心教養院
    為會同開具財產清冊之人。
三、聲請程序費用由受監護宣告之人黃怡菁負擔。    
    理  由
一、受監護宣告之人應置監護人。法院為監護之宣告時，應依職
    權就配偶、四親等內之親屬、最近一年有同居事實之其他親
    屬、主管機關、社會福利機構或其他適當之人選定一人或數
    人為監護人，並同時指定會同開具財產清冊之人。民法第11
    10條、第1111條第1項亦有明文。
二、聲請意旨略以：黃怡菁（女，民國00年00月00日生）前經宣
    告為受監護宣告之人，並選定聲請人為其監護人，及指定臺
    中市政府社會局或其指派之人為會同開具財產清冊之人，惟
    聲請人自110年1月1日起未再繼續承接臺中市政府之「臺中
    市成年身心障礙者暨老人監護職務實施計畫」標案，已無相
    關經費補助可支應服務及提供社工薪資以執行擔任黃怡菁之
    監護人，勢必影響黃怡菁之權益，爰聲請改定由臺中市政府
    社會局擔任受監護宣告人黃怡菁之監護人，並指定財團法人
    天主教會嘉義教區附設嘉義縣私立聖心教養院為會同開具財
    產清冊之人等語。
三、聲請人主張黃怡菁前經宣告為受監護宣告之人，並選定聲請
    人為其監護人，及指定臺中市政府社會局或其指派之人為會
    同開具財產清冊之人等情，業據聲請人提出109年度監宣字
    第158號民事裁定影本暨確定證明書影本、戶籍謄本各1份為
    證，並經本院依職權調取上開監護宣告民事卷核閱無誤，足
    認屬實。
四、經查：
（一）經函請臺中市政府社會局就是否同意擔任監護人及擬改由
      何人擔任會同開具財產清冊之人表示意見，其以110年11
      月8日中市社障字第1100129504號函覆略以：聲請人已非
      本局委託服務單位，聲請改由本局擔任監護人，本局無不
      同意見，會同開具財產清冊之人擬請財團法人天主教會嘉
      義教區附設嘉義縣私立聖心教養院擔任等語（見本院卷第
      49頁），而財團法人天主教會嘉義教區附設嘉義縣私立聖
      心教養院亦出具同意書表示同意擔任會同開具財產清冊之
      人（見本院卷第69頁）。
（二）另依職權函詢黃怡菁之其他親屬於文到7日內就本件聲請
      人聲請改由臺中市政府社會局擔任監護人是否有不同意見
      ，及是否有意願擔任監護人或會同開具財產清冊之人表示
      意見，除關係人柳雁具狀表示就改由臺中市政府社會局擔
      任監護人無不同意見，且無意願擔任監護人或會同開具財
      產清冊之人等語（見本院卷第61頁）外，至於其他親屬於
      本件裁定時仍未表示任何的意見，可認其等不太在意。
（三）依上事證及說明，因黃怡菁之家屬不太關心，若強令改由
      其等擔任監護人，日後遇有醫療決策或日常事務急需處理
      時，恐延宕時間，而損及黃怡菁之利益，故不宜由其等中
      選任來擔任監護人。考量黃怡菁設籍於臺中市，且為身心
      障礙者，臺中市政府社會局亦具狀表示就本件聲請無不同
      意見，本院認改由臺中市政府社會局任監護人，最能符合
      黃怡菁之最佳利益，爰改由臺中市政府社會局擔任相對人
      之監護人，另審酌黃怡菁自81年起即由其母委託安置於財
      團法人天主教會嘉義教區附設嘉義縣私立聖心教養院，對
      黃怡菁之財產狀況應相當了解，其亦具狀同意擔任會同開
      具財產清冊之人，認由其擔任會同開具財產清冊之人，應
      屬適當，故指定財團法人天主教會嘉義教區附設嘉義縣私
      立聖心教養院擔任會同開其財產清冊之人。
五、依民法第1113條準用同法第1099條、第1099條之1規定，於
    監護開始時，監護人臺中市政府社會局對於受監護宣告之人
    財產，應會同財團法人天主教會嘉義教區附設嘉義縣私立聖
    心教養院於2個月內開具財產清冊，並陳報法院，於此之前
    僅得對受監護人財產為必要之管理，併此指明。
六、爰裁定如主文。
中　　華　　民　　國　　110 　年　　12　　月　　6 　　日
                  家事庭      法　官　王昌國
以上正本係照原本作成。
如對本裁定抗告須於裁定送達後10日內向本院提出抗告狀，並應
繳納抗告費新臺幣1000元整。
中　　華　　民　　國　　110 　年　　12　　月　　6 　　日
                              書記官　陳喬琳